臺灣高等法院臺南分院刑事判決　　　　 96年度上訴字第858號
上　訴　人　臺灣嘉義地方法院檢察署檢察官
上　訴　人
即　被　告　甲○○
選任辯護人　張蓁騏律師
上　訴　人
即　被　告　丙○○
指定辯護人　本院公設辯護人乙○○
上列上訴人因被告違反槍砲彈藥刀械管制條例案件，不服臺灣嘉
義地方法院九十六年度訴字第四十八號中華民國九十六年六月十
三日第一審判決（起訴案號：臺灣嘉義地方法院檢察署九十五年
度偵字第八二三三號），提起上訴，本院判決如下：
    主  文
原判決關於丙○○部分撤銷之。
丙○○未經許可，寄藏子彈，處有期徒刑陸月，併科罰金新台幣
壹萬元，減為有期徒刑參月，併科罰金新台幣伍仟元，有期徒刑
如易科罰金，罰金如易服勞役，各以新台幣壹仟元，折算壹日。
其他上訴駁回（即甲○○部分）。
    事  實
一、甲○○及丙○○二人係朋友，均明知槍砲彈藥刀械管制條例
    所列管槍砲及子彈，非經主管機關許可，不得持有寄藏，甲
    ○○亦明知友人李聰典（另案調查中）於民國（下同）九十
    五年十一月十四日晚上七時許，在嘉義市○○路與北興街交
    岔路口處「七年級生洗車場」所交付，並委託其代為保管黑
    色背包內裝有仿SIGSAUER廠P220型半自動手槍製造槍枝，換
    裝土造金屬槍管而成改造手槍一枝（含彈匣一個，槍枝管制
    編號0000000000）及土造子彈九顆（其中八顆有殺傷力，均
    經試射，另一顆無殺傷力），竟基於非法寄藏改造手槍及土
    造子彈犯意，未經主管機關許可，而收受應允保管。繼在上
    址，將該黑色背包，交由前來該處，不知上情丙○○暫提，
    隨後，丙○○等人搭乘不知情友人蔡嘉雄所駕駛七Ｒ─一○
    一○號小客車，丙○○坐上該車副駕駛座，隨手並將該黑色
    背包，置於副駕駛座下腳踏板處，甲○○並同搭該車離開。
二、迨渠等駕駛上開車輛，途經嘉義市○○○路某處，甲○○要
    求丙○○，由前揭黑色背包，將其側袋內土造子彈拿出，丙
    ○○此時已知上揭子彈為違禁物，仍基於非法寄藏子彈犯意
    ，未經主管機關許可，而應允保管，並將上開土造子彈九顆
    （其中一顆無殺傷力）取出，置於其右側口袋。渠等續搭上
    述蔡嘉雄所駕駛七Ｒ─一○一○號小客車，於行至嘉義市○
    ○○路與民族路交岔路口處，搭載不知情陳孝先，嗣於九十
    五年十一月十四日晚上九時四十二分許，途經嘉義縣中埔鄉
    ○○村○○路六一五號前，陳孝先下車打電話，經埋伏警員
    ，見時機成熟，上前攔檢，而查獲上情，並扣得上揭改造手
    槍一支、土造子彈九顆（其中一顆無殺傷力）及黑色背包一
    只在案。
三、案經嘉義市警察局第一分局報請臺灣嘉義地方法院檢察署檢
    察官偵查起訴。
    理  由
甲、證據能力部分：
    被告丙○○除對被告甲○○於警詢有關被告丙○○涉案部分
    供述，否認其證據能力外，其餘證據部分，即被告甲○○，
    於言詞辯論終結前，對警偵卷及原審卷被告警詢筆錄、偵訊
    筆錄及搜索扣押筆錄、扣押物品收據、扣押物品目錄表、證
    人蔡嘉雄、陳孝先於警詢；證人歐城懷於偵查證述、嘉義市
    警察局槍枝初步檢視報告表，暨槍枝初步檢視承辦人員履歷
    資料、刑事警察局九十五年十二月十五日刑鑑字第09501731
    80號槍彈鑑定書暨照片十四張、該局九十六年三月五日刑鑑
    字第0960025797號函暨照片六張等傳聞證據，均同意作為證
    據方法，且對證據能力，未為異議。上述證據復無顯不可信
    情況，本院審酌採納該等傳聞證據，無礙被告與辯護人於程
    序上彈劾詰問權利，認上開傳聞證據合於刑事訴訟法第一百
    五十九條之一、四、五規定，均具有證據能力，合先敘明。
乙、實體部分：
壹、有罪部分：
一、訊據上訴人即被告甲○○，對於上揭時地，如何收受並允寄
    藏槍彈；被告丙○○就於上揭時地，寄藏上開子彈等情，迭
    於警偵訊及原審均坦承，並有搜索扣押筆錄、扣押物品目錄
    表及收據、照片暨扣案物品照片六張在卷可憑，復有附表所
    示改造手槍、土造子彈扣案可佐。而扣案附表所示改造手槍
    及土造子彈，經刑事警察局以性能檢驗法、試射法鑑驗結果
    ，認定改造手槍具殺傷力，土造子彈九顆，其中八顆具殺傷
    力（鑑定內容詳如附表所示）等情，有刑事警察局九十五年
    十二月十五日刑鑑字第0950173180號槍彈鑑定書及照片十四
    張、該局九十六年三月五日刑鑑字第0960025797號函暨照片
    六張在卷足憑（詳偵查卷三四至三八頁及原審卷七○至七一
    頁）。綜上各情，被告甲○○所犯寄藏附表所示改造手槍及
    子彈罪，暨被告丙○○就所犯寄藏子彈罪，渠等於審理時自
    白，核與事實相符。被告二人犯行，事證明確，均堪認定。
二、核被告甲○○所為，係犯槍砲彈藥刀械管制條例第八條第四
    項未經許可，寄藏可發射子彈具有殺傷力改造手槍罪、及同
    條例第十二條第四項未經許可寄藏子彈罪；被告丙○○所為
    係犯同條例第十二條第四項未經許可寄藏子彈罪。被告甲○
    ○、丙○○，以一行為同時寄藏具殺傷力子彈八顆，侵害同
    一法益，為單純一罪；又被告甲○○同時地，寄藏可發射子
    彈具有殺傷力改造槍枝、子彈，係以一行為同時觸犯上開二
    罪名，為想像競合犯，應依刑法第五十五條規定，從一重未
    經許可寄藏可發射子彈具有殺傷力改造手槍罪處斷。而寄藏
    性質，當然包含有持有行為，低度持有行為為高度寄藏行為
    所吸收，不另再就持有予以論科（七十四年台上三四○○號
    判例參照）。
三、撤銷改判部分（即被告丙○○部分）：
    被告丙○○未經許可寄藏子彈部分，原判決以被告罪證明確
    ，而予論罪科刑，固非無見。惟查：被告丙○○本件所犯，
    係於九十六年四月廿四日前所為，合於中華民國九十六年罪
    犯減刑條例第二條第一項第三款減刑條件，原判決未及審酌
    ，自有未洽。被告上訴意旨，指摘原判決量刑過重，指摘原
    判決不當云云，固無理由（詳如後述）。另檢察官上訴意旨
    ，則指被告丙○○應尚有持有槍枝犯行，原判決遽為無罪諭
    知為不當云云，亦無理由（詳如後述）。然原判決關於被告
    丙○○部分既有可議，自屬無可維持，應由本院將原判決關
    於被告丙○○部分撤銷改判。爰審酌被告丙○○並無前科，
    素行尚佳，被告丙○○為國中畢業智識程度、未婚及做開分
    員幫忙家計；暨寄藏子彈，對社會治安所生潛在危險程度，
    兼衡被告未以寄藏子彈另犯他罪，被告丙○○寄藏上開子彈
    期間，僅為一日，所肇致實害程度非鉅，及犯後坦承犯行，
    態度尚佳，深知悔悟等一切情狀，對被告丙○○量處有期徒
    刑六月併科罰金新台幣一萬元，又被告丙○○上開犯行，係
    於九十六年四月廿四日前所為，合於中華民國九十六年罪犯
    減刑條例第二條第一項第三款減刑條件，爰依法就上開被告
    所處徒刑及罰金部分，分別減刑如主文第二項所示，併就所
    處徒刑及罰金，分別諭知其易科罰金及易服勞役之折算標準
    ，以資懲儆。至被告上訴意旨，指原判決量刑過重部分。經
    查被告丙○○所犯上開寄藏子彈罪，法定刑為有期徒刑五年
    以下及併科新台幣三百萬元以下。原判決對被告丙○○僅量
    處有期徒刑六月及罰金新台幣一萬元，均已接近法定刑最低
    度，要難謂量刑過重，被告丙○○上訴意旨，指摘原判決量
    刑過重，為無理由，併此敘明。
四、上訴駁回部分（即被告甲○○部分）：
　(一)原判決就被告甲○○部分，以其罪證明確，因予適用槍砲彈
　  藥刀械管制條例第八條第四項、第十二條第四項，刑法第十
    一條前段、第五十五條、第四十一條第一項前段、第四十二
    條第三項、第三十八條第一項第一款規定，併審酌被告甲○
　　○無前科，素行尚佳；出於為人保管槍彈動機及目的，被告
　  甲○○為高工畢業、未婚，幫忙家中生意，自給自足；寄藏
    槍彈數量雖非龐大，惟對社會治安所生潛在危險非輕，兼衡
    及被告未以寄藏改造槍彈另犯他罪，被告甲○○寄藏上開槍
    彈期間各為一日，所肇致實害程度非鉅及犯後坦承犯行，態
    度尚佳，深知悔悟等一切情狀，量處有期徒刑三年，併罰金
    新台幣四萬元，並就所處徒刑及罰金部分，各諭知易科罰金
    及易服勞役之折算標準，以資懲儆。併敘明扣案附表所示具
    有殺傷力改造槍枝一支及土造子彈八顆，均為非經主管機關
    許可不得持有，均屬違禁物，其中具殺傷力土造子彈八顆，
    經鑑定試射用罄，僅餘裂解彈殼及彈頭，其子彈效用已喪失
    ，已失違禁物性質，另附表編號１所示改造槍枝一支既屬違
    禁物，應依刑法第三十八條第一項第一款規定宣告沒收。至
    扣案附表所示不具殺傷力土造子彈一顆，經刑事警察局鑑定
    結果，認非屬違禁物，已如前述。又扣案黑色背包一只，並
    非被告甲○○所有，爰均不為沒收諭知。
  (二)本院經核，原判決關於被告甲○○部分，認事用法，均無不
    當，量刑亦稱妥適。被告上訴意旨指摘原判決量刑過重，及
    檢察官上訴意旨，指摘原判決量刑過輕，而均指摘原判決不
    當云云。然本件被告犯後坦承犯行，原判決審酌被告並無前
　　科，素行尚佳；其係出於為人保管槍彈動機及目的，被告甲
　  ○○寄藏槍彈數量雖非龐大，然對社會治安所生潛在危險非
    輕，兼衡及被告未以寄藏改造槍彈另犯他罪，寄藏槍彈期間
    僅為一日，所肇致實害程度非鉅，已深知悔悟等一切情狀，
    量處有期徒刑三年，併科罰金新台幣四萬元。本院審酌被告
    所犯罪名，其法定刑為三年以上十年以下有期徒刑，併科新
    臺幣七百萬元以下罰金。原判決審酌被告犯後坦承犯行，寄
    藏槍彈數量及寄藏期間僅有一日，而量處有期徒刑三年，併
    科罰金新台幣四萬元，本院認符合罪刑相當原則。是被告及
    檢察官上訴意旨，分別指摘原判決量刑過重及過輕，均無理
    由，應予駁回。
貳、不另為無罪諭知部分（即丙○○寄藏改造手槍部分）：
一、按犯罪事實，應依證據認定之，無證據不得認定犯罪事實，
    刑事訴訟法第一百五十四條第二項定有明文。又按所謂認定
    犯罪事實證據，係指足以認定被告，確有犯罪行為積極證據
    而言，該項證據自須適合於被告犯罪事實認定，始得採為斷
    罪資料；又事實認定應憑證據，如未能發現相當確實證據，
    或證據不足以證明，自不能以推測或擬制方法，以為裁判基
    礎（廿九上字三一○五號、四十台上字八六號判例參照）。
    又按認定犯罪事實所憑證據，無論係直接證據或間接證據，
    其為訴訟上證明，須於通常一般人，均不致有所懷疑，而確
    信其為真實程度者，始得據為有罪認定，倘其證明尚未達到
    此一程度，而有合理懷疑存在，復無其他調查途徑可尋，法
    院即應為無罪判決（七十六台上四九八六號判例參照）。又
    槍砲彈藥刀械管制條例，所謂未經許可無故持有、寄藏手槍
    或改造手槍罪，固祇須未經主管機關許可，且無正當理由，
    而將手槍或改造手槍，置於自己實力支配下，並有持有或受
    寄代藏行為，罪即成立。至其是否為自己持有，或持有時間
    長短，皆所不問（八八台上六七二一判決參照）。惟仍以行
    為人持有手槍或改造手槍或有「為他人受寄代藏意思」為必
    要。而刑事法上所稱持有，乃指行為人以支配意思，將物品
    置於自己事實上得為實力支配下狀態而言；故持有云者，必
    須行為人對該物有支配意思，並實際上已將其移入於自己事
    實上得為支配狀態，始足當之（八十二台上一一三五判決參
    照）；又槍砲彈藥刀械管制條例第八條第四項所稱持有、寄
    藏改造手槍，係指就改造手槍為執持占有或占有後為受寄代
    藏而言，必須行為人主觀上，對手槍有執持占有或受寄代藏
    意思，客觀上有足以顯示，係實現其占有物上權利及受寄藏
    放行為。如僅偶然經手迅即脫離，對之無執持占有意思與行
    為，即非此所謂持有（七十六台上二○九○號判決參照）。
二、公訴人認被告丙○○涉有違反槍砲彈藥刀械管制條例第八條
    第四項未經許可寄藏改造手槍罪嫌，無非以：扣案改造手槍
    ，係在被告丙○○乘坐位置，即上開小客車副駕駛座前腳踏
    板查獲，及扣案改造手槍經送鑑定結果，認具殺傷力，為其
    主要論據。訊據被告丙○○堅決否認有持有、寄藏扣案手槍
    犯行，迭稱：上車前，甲○○要其幫忙拿著黑色背包，上車
    後，其隨同攜帶上車，並放置於副駕駛座腳踏板，直到警察
    查獲前，伊均不知黑色背包內，裝有改造手槍等語。經查：
  (一)被告丙○○於上開時地，遭警攔查時，確坐在副駕駛座位置
    ，且於副駕駛座前腳踏板處查獲內裝有扣案附表編號１所示
    改造手槍一支，除據丙○○坦承不諱外，核與當日查獲扣案
    槍彈警員歐城懷（嘉義市警察局第一分局偵查隊）於偵查中
    證述相符（詳偵查卷十二頁），復有搜索扣押筆錄、扣押物
    品收據、扣押物品目錄表、證人蔡嘉雄、陳孝先於警詢證詞
    可佐，堪認屬實；又扣案附表所示改造手槍，經送刑事警察
    局鑑驗後，認係仿SIGSAUER廠P220型半自動手槍製造槍枝，
    換裝土造金屬槍管而成改造手槍，單動功能已損，僅可以複
    動方式擊發適用子彈，認具殺傷力，亦有刑事警察局九十五
    年十二月十五日刑鑑字第0950173180號槍彈鑑定書暨照片十
    四張在卷可稽，堪認扣案物品確係具殺傷力改造手槍無訛。
  (二)然同案甲○○於原審證稱：其與被告丙○○共乘上開小客車
    ，渠等自「七年級生洗車場」出發後，直到被警方查獲止，
    扣案黑色背包，均放在副駕駛座腳踏板處；因乘坐車輛車款
    是「MARCH-」，後座不好坐，而丙○○先坐在前副駕駛座，
    所以，該背包一直放在該處；途中有要被告丙○○自黑色背
    包內側邊夾層中，取出子彈，丙○○起初表示「這樣好嗎」
    ，經其拜託，丙○○才答應；當日並未預定計畫到何目的地
    ，只想出去繞一繞，晚一點，李聰典就會打電話，通知其返
    還寄放槍彈，屆時就打算將扣案槍彈，還給李聰典等語（詳
    原審卷一○○至一一○頁）。足見被告丙○○自允諾被告甲
    ○○代提黑色背包時起，迄將背包置放副駕駛座前踏板，直
    至被警查獲時，均未經告知袋內裝有附表編號１所示改造手
    槍。是被告丙○○所辯，既與甲○○於偵查中及原審時證述
    相符，自可採信。
  (三)又自證人甲○○所述，其要求丙○○取出子彈，丙○○有所
    遲疑，經拜託多次，丙○○始應允取出子彈，置於褲袋內等
    情觀之。苟被告丙○○有將黑色背包「移入於自己實力支配
    」意思，當無上開遲疑行徑，從證人甲○○證述，益徵被告
    丙○○確無執持占有上開黑色背包暨其內物品意思，被告丙
    ○○既無「持有」意思，更遑論有為被告甲○○「受寄代藏
    」黑色背包內物品意思。
  (四)況證人甲○○與被告丙○○同時搭乘系爭車輛，自出發至被
    警察查獲前，二人自始至終，坐在車內，而黑色背包，始終
    置放該車副駕駛座腳踏板該處，仍屬甲○○隨時可管理支配
    情狀。再依甲○○所述情形，又別無丙○○有何處分、占有
    系爭改造手槍行為表徵，尚難以黑色背包放置位置，恰在丙
    ○○座位旁，逕而推認丙○○有持有、受寄代藏意思。縱被
    告丙○○應甲○○委託，將袋內子彈取出時，曾碰觸扣案改
    造手槍，而丙○○亦可預見為改造手槍，然系爭背包既已置
    放該處，丙○○等人又未達目的地，於車輛行駛中，尚難期
    丙○○將上開背包移至他處。從而，被告丙○○雖因搭乘前
    開小客車副駕駛座位，經警查獲改造手槍一支。然被告丙○
    ○既無任何處分及占有系爭改造手槍行為表徵。依上說明，
    即不得逕以被告丙○○偶然乘坐位置，即推認其具持有或受
    寄代藏犯意，是被告丙○○該部分犯行，犯罪尚屬不能證明
    。此外，復查無其他積極證據，足認被告丙○○有公訴人所
    指寄藏及持有改造手槍犯行，本應為無罪諭知。然檢察官認
    此部分與被告丙○○上開有罪部分，有裁判上一罪關係，爰
    不另為無罪諭知，附此敘明。
據上論斷，應依刑事訴訟法第三百六十九條第一項前段、第三百
六十八條、第三百六十四條、第二百九十九條第一項前段，槍砲
彈藥刀械管制條例第十二條第四項，刑法第十一條前段、第四十
一條第一項前段、第四十二條第三項，中華民國九十六年罪犯減
刑條例第二條第一項第三款、第九條，判決如主文。
本案經檢察官郭珍妮到庭執行職務。
中　　華　　民　　國　　96　　年　　9　 　月　　13　　日
                  刑事第六庭    審判長法　官  蔡崇義
                                      法　官  杭起鶴
                                      法　官  董武全
以上正本證明與原本無異。
如不服本判決，應於收受本判決後十日內向本院提出上訴書狀。
其未敘述上訴理由者並得於提起上訴後十日內向本院補提理由書
狀（均須按他造當事人之人數附繕本）「切勿逕送上級法院」。
　　　　　　　　　　　　　　　　　　　書記官  許美惠
中　　華　　民　　國　　96　　年　　9　 　月　　13　　日
附錄法條：
槍砲彈藥刀械管制條例第八條第四項：
未經許可，持有、寄藏或意圖販賣而陳列第一項所列槍枝者，處
三年以上十年以下有期徒刑，併科新臺幣七百萬元以下罰金。
槍砲彈藥刀械管制條例第十二條第四項：
未經許可，持有、寄藏或意圖販賣而陳列子彈者，處五年以下有
期徒刑，併科新台幣三百萬元以下罰金。
附表：
┌───┬─────────────┬────────────────────┐
│編號  │ 槍 彈 數 量              │    鑑 定 結 果                         │
├───┼─────────────┼────────────────────┤
│１    │具殺傷力改造槍枝一支      │係仿SIGSAUER廠P220型半自動手槍製造槍枝  │
│      │（含彈匣一個）            │，換裝土造金屬槍管而成改造手槍，其單動  │
│      │（槍枝管制編號0000000000）│功能已損，僅可複動方式擊發適用子彈，認  │
│      │                          │具殺傷力。                              │
├───┼─────────────┼────────────────────┤
│２    │土造子彈玖顆              │分具直徑約8.5MM、8.9MM、9MM金屬彈頭，係 │
│      │（均已試射用罄）          │土造金屬彈頭，經試射，其中八顆，可擊發，│
│      │                          │認具殺傷力；另一顆雖可擊發，惟其發射動能│
│      │                          │甚微，認不殺傷力。                      │
└───┴─────────────┴────────────────────┘
